【裁判字號】    89,重上更(一),70
【裁判日期】    901011
【裁判案由】    貪污治罪條例
【裁判全文】
臺灣高等法院臺中分院刑事判決                八十九年度重上更(一)字第七號
    上  訴  人
    即  被  告  丁○○
    選任辯護人  陳呈雲
右被告因違反貪污治罪條例等案件，不服台灣台中地方法院八十五年度訴字第一一六
六號中華民國八十七年五月二十六日第一審判決（起訴案號：台灣台中地方法院檢察
署八十五年度偵字第八三三、四四八四號）提起上訴，經判決後由最高法院發回更審
，本院判決如左：
    主  文
原判決關於貪污部分撤銷。
丁○○共同行使公務員明知為不實之事項，而登載於職務上所掌之公文書，足以生損
害於公眾及他人，處有期徒刑壹年陸月。
    事  實
一、丁○○曾於民國（下同）八十一年五月間因贓物罪，經本院判處有期徒刑六月確
    定，於八十年十一月間犯贓物罪，亦經本院於八十五年十一月間判處有期徒刑七
    月確定。後經本院以八十六年度聲字第四○號裁定應執行刑壹年。上開應執行刑
    為台灣台中地方法院檢察署檢察官以八十六年度執更字第五○四號案接八十五年
    度執更字第二八四七號案件執行；又因犯煙毒罪、偽造文書罪，經分別判處有期
    徒刑三年六月、八月，定應執行刑四年，以八十五年度執更字第二八四七號執行
    ，於八十七年七月二十一日假釋出獄。
二、丁○○因其弟莊聰明係警員，因而認識原係台中市警察局第五分局警備隊警員之
    丙○○（原名張耀文，已經本院以八十六年度上訴字第八四三號判處有期徒刑二
    年六月、褫奪公權三年），丙○○負責該分局所轄區域巡邏勤務、協助一般刑事
    案件之偵查及筆錄製作與贓車查緝等業務，乃係依據法令從事公務之人員。丁○○與丙○○曾合夥經營保安出租車行三個月，嗣又合作經營中古車買賣，兩人關
    係密切。且丁○○亦與在台中市開設聯合國酒店之己○○（已經本院以八十六年
    度上訴字第八四三號判處有期徒刑二年六月，褫奪公權三年）認識，己○○遂因
    丁○○之介紹，而與丙○○相識。乙○○係巨林建設股份有限公司負責人，其所
    有之ＭＮ－三六二二號ＢＭＷ廠牌自小客車（引擎號碼為ＷＢＡＨＺ00000
    0000000）於八十二年一月十八日上午八時許，在台中市○區○○街二十
    九巷三十七號前發現失竊，乙○○於當日中午十二時許向台中市警察局第二分局
    文正派出所報案，惟該車一直未能尋獲。
三、八十三年二月間，己○○得知乙○○失竊自小客車之事，並知丁○○與竊車集團
    熟識，乃請丁○○尋找同型贓車矇混以便辦理過戶登記。丁○○要求三十萬元代
    價，己○○予以應允。丁○○因與己○○共同謀議，擬先由己○○向乙○○洽贈
    上開失竊之ＭＮ－三六二二號ＢＭＷ廠牌自小客車之車籍資料，再由丁○○負責
    找人竊取同型自小客車，並將竊得之小客車引擎號碼磨損及偽造ＭＮ─三六二二
    號小客車號牌放於竊得之贓車上，以充當係乙○○失竊之上述ＢＭＷ自小客車；
    並由丁○○請任職警員之丙○○，開具不實之失車尋獲證明方式來取得形式合法
    之贓車使用。謀議既定，己○○即要求乙○○贈與上述其失竊自小客車車籍資料
    。乙○○以為該車已失竊一年，不可能找回，乃予同意。嗣丁○○即找來庚○○
    （於八十三年十月十五日凌晨死亡）及已成年之綽號「阿文」之不詳姓名之男子
    ，負責下手行竊同型之小客車，另由丁○○負責處理磨損贓車引擎號碼等事宜。
    己○○並即交付前金十五萬元及車籍資料予綽號「阿文」之不詳姓名男子。「阿
    文」與庚○○乃於八十三年三月十九日下午一時許，在桃園市○○路一二三六號
    前，竊取戊○○所有時價約新臺幣（下同）九十三萬元，牌照號碼為ＳＮ－○四
    四一號（引擎號碼為00000000號）與上開ＭＮ－三六二二號自小客同型
    之自小客車一部。得手後交丁○○將該車之引擎號碼磨損及偽造ＭＮ─三六二二
    號小客車號牌置於該車車上，將該贓車開至彰化市往員林鎮○○道旁。丁○○將
    上情告知丙○○，請其協助以開具不實之尋獲證明單供己○○使用，並得丙○○
    同意。迨八十三年三月二十五日，丁○○以電話通知丙○○，告以其與己○○等
    人所竊之同型ＢＭＷ廠牌自小客車，現放在彰化市往員林鎮○○道旁，要丙○○
    先行前往假裝尋獲，駛回台中市警察局第五分局，並通知報案失竊之車主乙○○
    前來認領。丙○○遂基於圖利莊銘凱、己○○等人之犯意，及與丁○○、己○○
    、庚○○、阿文共同公務員登載不實文書及行使公務員登載不實文書之共同犯意
    聯絡，依丁○○之指示前往彰化市往員林鎮○○道旁將上述戊○○所有失竊之Ｓ
    Ｎ－○四四一號（引擎號碼原為00000000號，張耀文尋獲時已被丁○○
    磨滅引擎號碼）自小客車，駛回分局，並通知乙○○於翌日（即八十三年三月二
    十六日）前往分局認領。丁○○與丙○○並於同日，前往聯合國酒店告知己○○
    已將車備妥，於八十三年三月二十六日，偕同乙○○前往分局辦理失車領回手續
    。八十三年三月二十六日下午四時許，己○○即偕同乙○○前往分局領車。乙○○抵分局後，發覺所謂「尋獲」之自小客車與其原失竊之自小客車外觀上顏色有
    差異，車內配備裝潢亦有不同，認為不像其失竊之車子。己○○、丙○○二人明
    知該「尋獲」之自小客車，並非乙○○失竊之自小客車，己○○竟在旁稱：「車
    子失竊那麼久，多少會有改裝」等語，慫恿乙○○認領該車；丙○○則在旁稱：
    「該車後座車行李箱有同號車牌，引擎已磨滅，不是你的，是誰的，那有自己的
    車不認得，警方不會把別人的車交給你，應該沒有錯」等語，催促乙○○認領該
    車。乙○○因相信該車即為其失竊一年餘之自小客車而予認領。丙○○即依原先
    與己○○、丁○○等人謀議結果，對乙○○製作不實之汽車尋獲筆錄，並明知牌
    照號碼為ＭＮ－三六二二，ＢＭＷ廠牌，ＡＨＺ000000000000，一
    九八八年份，排氣量為二四九四ＣＣ，顏色載為灰色，車主「林金生」 (為「乙○○」之誤載) ，尋獲時間載為八十三年三月，尋獲地點為台中縣大里市○○街
    ○路巷等，均為不實之事實，竟仍將之登載於其職務上所掌之公文書即警刑車字
    第一九九六二五○之車輛尋獲証明單，丙○○將該尋獲證明單之一聯，連同上述
    戊○○失竊之自用小客車交付給乙○○領回。乙○○則將該車及車輛尋獲證明單
    等資料交給己○○辦理過戶手續，足以生損害於警察機關對於失車尋獲管理及監
    理機關對於車籍資料管理之正確性及該車之真實所有權人戊○○。己○○於八十
    三年六月間，欲向台灣省公路局台中區監理所彰化監理站辦理繳銷登記為乙○○
    所有之ＭＮ－三六二二號牌照並辦理過戶手續，由於引擎號碼已被磨損，監理機
    關不予受理，己○○乃請有犯意聯絡之丙○○再接續於上開所製作不實之警刑車
    字第一九九六二五號車輛尋獲證明單  (第三聯)填註「引擎號碼已被磨損」等字
    。己○○即於八十三年六月二十一日，持該車輛尋獲證明單及偽造之ＭＮ─三六
    二二號車牌兩面，至台灣省公路局台中區監理所彰化監理站辦理車牌繳銷及過戶
    手續而重新領用ＱＩ－四八四三號車牌，共同行使不實之車輛尋獲證名單及ＭＮ
    ─三六二二號車牌，而使彰化監理站之承辦公務員將不實之ＭＮ─三六二二號小
    客車已尋獲之事實登載於職務上所掌為公文書之汽機車各項異動登記書，足以生
    損害於監理機關對於汽車管理之正確性及失竊自小客車之所有人戊○○。己○○
    並另支付餘款十五萬元給丁○○。嗣於八十三年八月十九日，經警在彰化縣彰化
    市○○里○○路○段二九九號己○○停車處，查獲戊○○失竊之ＳＮ－○四四一
    號ＢＭＷ廠五二五Ｉ灰色自小客車一部（查獲時係懸掛ＱＩ－四八四三號牌照，
    引擎號碼已被磨損，惟經台中縣警察局請ＢＭＷ廠台灣總經銷汎德股份有限公司
    派員對該車之ＡＢＳ電腦進行比對，証實係戊○○所失竊之ＳＮ－○四四一號自
    小客車無誤），因而循線查獲。
四、案經台灣台中地方法院檢察署檢察官自動檢舉偵查起訴。
    理  由
一、訊據上訴人即被告丁○○（下稱被告）對其介紹己○○與原任職台中市警察局第
    五分局警備隊警員丙○○認識之事實，坦承不諱，惟矢口否認右揭犯行，辯稱：
    被告與己○○、丙○○分屬舊識，而被告曾從事肇事（含中古）車輛買賣關係，
    又結識嗣後始知係竊盜集團成員之庚○○，被告在台中市期間曾於朋友相聚飲酒
    歡樂場合中介紹己○○與張耀文認識，而經營酒店之己○○知悉張耀文係警員身
    分，乃刻意結納，私下多有交往連絡。嗣後被告自八十二年九月一日起至八十四
    年三月三十日止，擔任多利開發建設有限公司工地主任，日夜均留守鹿港工地，
    並未在台中，與彼等即甚少連絡。嗣被告雖有介紹己○○與庚○○認識，乃係希
    望透過庚○○尋回失竊之車子，並非要庚○○去竊車頂拼。伊僅是介紹己○○與
    丙○○認識，己○○僅是透過伊聯絡丙○○，伊確未參與竊車頂拼，偽造文書。
    至於事後又何以會有竊車頂拼之情事，應以己○○、庚○○二人知之最詳，被告
    實毫不知情云云。惟查：
（一）、被告丁○○於台中縣調查站調查時供陳：「在八十年間我經常至己○○所經
        營之聯合國ＫＴＶ酒店喝酒消費，因而與己○○熟識，張耀文係與我弟莊○○任職保四總隊時之同事，經我弟弟介紹而認識張耀文，張耀文於八十年間
        與我合夥：：：經營保安出租車公司，但僅經營三個月即倒閉，而後彼此時
        有往來，在八十一年間我經營大立海釣場時，庚○○經常至我的海釣場釣魚
        因而與渠認識，由於庚○○係以竊車為業，亟需取得各項車籍資料以變造贓
        車車籍，我即經常蒐購肇事車輛之車籍及車體，販售給庚○○，庚○○已於
        八十三年底車禍死亡。」、「八十二年底、八十三年初己○○向我表示渠友
        人乙○○曾於八十二年初失竊一部ＢＭＷ５２５ｉ型轎車，乙○○已答應將
        該車籍資料贈送給渠而要求我設法透過竊車集團竊取同型車輛予以變造後混
        充乙○○之失車，己○○並表示願支付三十萬元給我，由我全權處理該事宜
        ，我乃推介庚○○、羅國雄等竊車集團成員予己○○，庚○○等人答應願為
        己○○竊取同型車輛，並可讓該部贓車合法使用，己○○於獲得庚○○等人
        承諾後，即交付前金十五萬元給我轉交予庚○○，庚○○等人即著手進行竊
        車事宜，庚○○為使該部贓車將來可以以合法方式混充乙○○之失車，乃向
        張耀文請託並向張耀文表明渠等將以所竊取之贓車混充乙○○之失車，希望
        張耀文屆時能以尋獲失車方式開立車輛失竊尋獲證明單給失主乙○○，讓乙○○認領該部贓車，張耀文亦允諾幫忙，由於庚○○知道我與張耀文交情頗
        深，因此亦要求我向張耀文請託前情，我曾兩度以電話請求張耀文儘量幫忙
        ，亦獲張耀文答應，期間我曾兩度與張耀文前往己○○經營之聯合國酒店與
        己○○宴飲，而己○○亦曾託張耀文幫忙前述開立車輛失竊尋獲證明單，使
        乙○○能順利指認，該部贓車為渠之失車，並予以認領，張耀文皆表示願予
        幫忙，至八十三年三月間，己○○以電話向我表示已備妥前述贓車，要我與
        張耀文連絡，我乃將己○○之意思轉達給張耀文，之後即由張耀文直接與己○○聯繫，至於己○○與乙○○前往警局認領車輛之經過情形我並不清楚。
        在己○○與乙○○取得車輛當晚，庚○○即要我陪同渠同夥綽號阿文者前往
        己○○經營之酒店收取竊車代價餘款十五萬元，由己○○將該十五萬元交給
        阿文收受」等語無訛（見偵字第一二三一九號卷第十一、十二頁)。嗣於偵
        查中，亦供承於台中縣調查站調查時所供實在，復供明：「己○○在八十三
        年間向我說他要頂拼一部車ＢＭＷ５２５ｉ叫我介紹竊車集團庚○○與羅國
        雄與他認識，在聯合國ＫＴＶ談，叫他們去偷，庚○○說要三十萬」等事實
        （見偵字第一二三一九號卷第二五頁）。
（二）、證人丙○○即張耀文於台中縣調查站調查時供稱：「丁○○是：：：經由：
        ：：的引介我乃認識丁○○，在七十九、八十年間我支援台中市警察局保安
        隊時曾與丁○○合夥：：：經營保安出租車行（當時我出資新台幣十萬元）
        ，因經營不善於設立三個月後結束營運，另於八十二年六月間我調任台中市
        警察局第五分局四平派出所擔任管區警員時，曾與丁○○合作經營中古車買
        賣，由我協助丁○○仲介渠所有之部分中古車買賣，並從中牟取仲介費，所
        以我與丁○○甚為熟稔，且交往密切，在八十三年二、三月間，丁○○介紹
        己○○與我認識，因丁○○向我表示己○○係渠甚為信任之朋友，所以我才
        與己○○交往漸密並熟識」、「在八十三年二、三月間己○○向丁○○表示
        渠友乙○○於八十二年間失竊一輛車號ＭＮ－三六二二號ＢＭＷ５２５ｉ自
        用轎車，已報警協尋一年多均未尋獲，林某答應己○○若能尋獲前述自用轎
        車，將贈予黃某使用，黃某乃向丁○○要求代尋一部同廠牌同型號之ＢＭＷ
        ５２５ｉ自用轎車頂替前述乙○○所失竊之轎車，並由丁○○透過關係向警
        方取得該部轎車尋獲證明單，以利黃某為該部頂替轎車合法取得新牌照等情
        ，事後丁○○即將上情向我告知，並要求我協助己○○取得台中市警察局所
        核發之車輛尋獲證明單，我因基於與丁○○交往密切且平時頗受渠照顧，乃
        勉為其難接受莊某之請求，並由莊某引介己○○與我認識，之後，且與己○○、丁○○等人一起聚會飲酒數次，在八十二年三月二十五日丁○○以電話
        通知我依約定地點開回事前業由丁○○等人竊得備用贓車以前，我在與丁○○、己○○等人宴飲餐敘場合，我等曾數次談及上述己○○委託丁○○竊取
        同型號車輛再透過我核發台中市警察局車輛尋獲證明單，俾利己○○持尋獲
        證明單辦理車籍移轉及重領牌照，當時我均答以俟丁○○等人取得同廠牌同
        型號轎車後，我會依渠等需求製作核發丁○○等人行竊所得並作為頂替ＭＮ
        －三六二二號轎車尋獲證明單供己○○等人使用等情，而在八十三年三月二
        十五日丁○○以電話告訴我說渠與己○○已將行竊而得之同型號轎車停放在
        彰化市通往員林鎮○○道路旁，要我先行前往開回第五分局並通知報案失竊
        車主前來認領等情，經丁○○上述連繫後我乃依丁○○指示地點前往尋獲上
        述車輛，並將該車開回第五分局側門旁，並於該車開回分局即依ＭＮ－三六
        二二車籍資料，以電話通知車主乙○○於翌（二十六）日到第五分局領車（
        上述車輛找到時並無掛車牌，惟行李箱內放置兩面ＭＮ－三六二二號車牌）
        ，之後，己○○與乙○○乃於八十三年三月二十六日下午依約前來台中市第
        五分局警備隊找我認領該車，當天乙○○與己○○到達第五分局，直接先行
        到四樓警備隊辦公室找我，當時我即問己○○等人有無看到停放在分局側門
        方找回車輛等情，己○○等當時答稱已有看到由我尋獲開回車輛等語，之後
        ，我乃就ＭＮ－三六二二車輛失竊報案經過向乙○○製作認領發還筆錄及該
        車失竊尋獲證明單，並將上述筆錄及尋獲證明單送陳隊長核判後，將該車發
        還由乙○○具領；之後乙○○如何將該車交由己○○辦理車籍移轉我並不清
        楚，惟在我調到第五分局水湳派出所任職後，己○○曾持前述車輛尋獲證明
        單到水湳派出所找我，並向我表示渠辦理上述車籍移轉時監理單位仍有意見
        ，要我在前述車輛尋獲證明單附註欄內加記引擎號碼已被磨損等字樣，俾利
        渠順利辦理車籍移轉。」、「我在製作前述證明時認為若在彰化縣員林鎮附
        近尋獲該車，在地緣因素上顯不合理，乃將尋獲地點記載在台中市與大里市
        交接之內新街一帶。」、「我之所以為己○○等人製作不實之車輛尋獲證明
        單，係因念及丁○○深交友誼之請託」等語（見偵字第一二三一九號卷第七
        至九頁)。即於偵查中，亦供承丁○○有請伊幫忙開具不實證明單便利被告
        己○○領牌使用，復因伊係台中市警察局之員警，如在彰化縣彰化市往同縣
        員林鎮○○道旁尋獲該自小客車，較不合常理，故乃將之記載為在台中縣大
        里市○○街一帶尋獲等情明確（見偵字第一二三一九號卷第二六頁)。
（三）、證人己○○於台中縣調查站調查時亦自白稱：乙○○與伊交往密切；丁○○
        係伊在經營聯合國酒店時，經由友人介紹認識，莊某亦經常至該酒店消費，
        ；丙○○經常與丁○○至伊酒店，經丁○○的介紹而認識丙○○，且知道當
        時丙○○係台中市警察局第五分局警員等語；又供稱：「：：，因我知道丁○○係以竊車為業，我乃將乙○○汽車失竊之事告知莊某，請莊某代為尋找
        ，莊某即要求我支付三十萬元作為尋車之代價，：：，我即要求乙○○將失
        竊汽車之車籍資料贈予我，由我支付該三十萬元，請莊某代為尋車，並言明
        若尋獲該汽車，所有權即移轉予我，並獲得林某同意，並將車籍資料交付給
        我。我即聯絡丁○○前來酒店會商尋車之事，並表示我願支付前述三十萬元
        請莊某代為尋車，莊某當時與綽號阿文（真實姓名不詳)者同來我的酒店，
        並表示阿文可負責將乙○○失車尋回，我乃將乙○○之車籍資料及前金十五
        萬元交付予阿文，莊某並表示保證可以找到乙○○所失竊之車輛同一型式之
        汽車交付給我，但顏色及車內配備會有所差異，渠會負責處理妥當，至八十
        三年三月二十五日丁○○與張耀文同來我的酒店，莊某向我表示已將我要求
        尋找之汽車備妥，並將由張耀文於次（二十六）日負責辦理失車領回手續，
        張耀文即當場與我約定於八十三年三月二十六日下午四時左右，由我陪同乙○○到台中市第五分局警備隊領車，至八十三年三月二十六日下午四時許，
        我依約邀乙○○至台中市警察局第五分局警備隊找張耀文，由張某向乙○○
        製作筆錄後，開立台中市警察局車輛尋獲證明單交予乙○○，張某即陪同我
        與乙○○至該分局前停車場並指示其中一輛懸掛ＭＮ－三六二二號ＢＭＷ５
        ２５ｉ汽車即為尋獲之乙○○失車，並要我等將該車領回，我與乙○○當時
        均發現該車與乙○○所失竊之汽車並不相同，但因莊某事先曾告訴我尋回之
        車會與原車不相符之情形，因此我仍將該車領回後開至彰化市整修後使用，
        至八十三年六月二十一日辦理過戶手續，將該車過戶至我名下，並將原有之
        ＭＮ－三六二二號牌照繳銷，換領ＱＩ－四八四三號牌照。」、「我於八十
        三年初委託丁○○及綽號阿文等人代為尋找乙○○之失車時，丁○○曾向我
        表示阿文會負責尋找同型車輛，而渠（指丁○○)會負責將來透過警方以失
        車尋獲方式通知失主認領，將車輛交給乙○○，爾後如遇警方盤查即可辯稱
        該車係由警方尋獲後發還給乙○○，再由我向乙○○價購等語，在完成前述
        約定後，即由丁○○進行尋車事宜，至八十三年三月二十五日丁○○與張耀
        文至我的酒店告知我已尋獲失車之事，我始知丁○○係透過張耀文辦理失車
        尋獲、認領發還等手續，在八十三年三月二十六日我陪同乙○○前往台中市
        第五分局認領前述車輛後，張耀文亦曾指示我爾後如遇警方攔檢盤查等情形
        ，對該部車輛之來源，必須辯稱係原車主乙○○失竊後，由警方尋獲並發還
        給乙○○，再由我向乙○○價購該車。」（見偵字第一二三一二號卷第七至
        九頁）。又於八十四年七月二十五日檢察官訊問時，亦供稱：「經朋友介詔
        知道丁○○，他那時叫阿呆。我知道乙○○車子丟掉，問他們可否找回來，
        他們沒立即答覆。隔了幾天，他們到酒店說花三十萬可找回來，後我向乙○○要車籍資料，布望他把車籍資料送我，那時他未置可否，丁○○找一位號
        阿文的說他負責幫找同樣型式車。隔一個多月丁○○說車子找回來，與張耀
        文講好，以尋回方式找回，我與乙○○去領車。」（見偵字第一二三一二號
        卷第十一頁）。於同年七月二十八日亦供稱：「十五萬付給一綽號阿文的；
        尋車後，交十五萬給丁○○，他交多少給張耀文我不知道。」（見同上卷第
        十五頁）。
（四）、證人乙○○於八十四年七月二十五日在台中縣調查站亦證稱：於八十一年初
        購買上開ＭＮ─三六二二號ＢＭＷ自小客車，於八十二年一月十七日在台中
        市失竊，次翌日向台中市文正派出所報案。嗣己○○知悉其上開小客車失竊
        ，要求尋獲後，低價轉讓，伊予以同意。八十三年三月下旬，台中市警察局
        第五分局通知其上開小客車已尋獲，要伊至分局領回該車。因與己○○同赴
        第五分局領回該車，交與己○○使用等語（見偵字第一二三一二號卷第二、
        三頁）嗣於同日檢察官訊問時，承認作偽證及所謂「尋獲」車子與其失竊車
        子顏色不太一樣等語（見同上卷宗第十一頁）。於本院九十年五月七調查時
        亦作證稱：伊遺失小客車一年多，己○○表示要幫忙找回，伊同意價賣己○○。結果警察說車子找到了，打電話要伊至第五分局領車。伊與己○○一起
        去。由張耀文辦手續，車顏色、裝潢不同，但己○○說這些可能被改。伊即
        當場表示車子給己○○用，價錢沒說。己○○被收押後，其女友拿一紙條給
        伊要伊作證以六十萬元將該車賣給己○○等語（見本院卷第一０五、一０六
        頁）。
        上開被告及證人等所述，參以卷附之車輛尋獲證明單、汽車新領牌照登記書
        、汽車各項登記異動登記書、汽車過戶申請登記書等件（均影本，見偵字第
        一二三一九號卷第十八至二二頁），足以認定丁○○與己○○等以偷竊之自
        小客車當作乙○○失竊之自小客車，再由丙○○開立不實之車輛尋獲證明單
        （加註引擎號碼已磨損）方式向監理站領牌之事實。
（五）、證人戊○○所有之ＳＮ－○四四一號自小客車（引擎號碼為0000000
        0號）確有於八十三年三月十九日下午一時許，在桃園市○○路一二三六號
        前失竊，戊○○即於失竊當日下午二時許（即失竊後約一小時）向桃園縣警
        察局桃園分局報案，並於翌日（即八十三年三月二十日）下午一時四十八分
        輸入電腦，己據証人戊○○陳明無訛（偵字第一三六五四號卷第九九頁），
        復有車輛車牌失竊作業查詢資料附卷可稽（見本院卷第三二六之一頁，原外
        放），並有台中縣贓物認領保管單可據（偵字第一三六五四號卷第一０一頁
        ）。
（六）、右揭警方於八十三年八月十九日在彰化巿茄南里茄苳路一段二九九號己○○
        停車處，查獲之ＢＭＷ廠牌五二五Ｉ灰色自小客車一部，其查獲時雖懸掛Ｑ
        Ｉ－四八四三號牌照，引擎號碼已被磨損，然經台中縣警察局請ＢＭＷ廠牌
        台灣總經銷汎德股份有限公司派員對該車之ＡＢＳ電腦進行比對，證實係戊○○失竊之ＳＮ－○四四一號ＢＭＷ廠牌五二五Ｉ自小客車無誤，有台中縣
        警察局報告可憑，足見己○○所持有之上開自小客車確係戊○○失竊之車輛
        。又該戊○○失竊之車輛，己○○於台灣台中地方法院檢察署八十三年度偵
        字第一三六五四號竊盜案偵查時，雖曾供述該自小客車當時市價約六十五萬
        元，然於己○○所犯貪污治罪條例案中（台灣高等法院台中分院八十六年度
        上訴字第八四三號），經送台中市汽車商業同業公會鑑定同廠同年份中古車
        之市價，經查係市價約九十三萬元，此有該同業公會函附調閱之該院卷可按
        （見上開卷第一三○頁）。
（七）、另牌照號碼ＭＮ－三六二二號之車牌二面，雖於八十三年六月二十一日由己○○繳銷，有台灣省公路局台中區監理所彰化監理站函附卷可稽。但乙○○
        所遺失之小客車既未尋獲。則繳銷之ＭＮ－三六二二號車牌，自係偽造，事
        證極為明確。而己○○曾於八十三年八月二十二日警訊時證稱：「該車我們
        偷回來後，即交由丁○○處理、變造及領牌等作業，等完全變造後，再交給
        我使用。」（見偵字第一三六五四號卷第八九頁），足認該繳銷之ＭＮ─三
        六二二號兩面號牌係由莊銘凱偽造。
（八）、己○○於八十三年六月二十一日檢具上開不實之車輛尋證明單、偽造之車牌
        等物，向彰化縣監理站申辦牌照繳銷、申領牌照及過戶手續，此有車輛尋獲
        證明單、汽機車各項異動登記書、汽機過戶申請登記書、汽車新領牌登記書
        等件可憑（一二三一九號卷第十八至二二頁）
二、綜上所述，共同被告己○○、丙○○於偵審中翻異前供，係避就之詞，被告丁○○所辯，則顯係卸責之詞，不足採信，本件事証明確，被告犯行可以認定。
三、（一）被告丁○○與己○○及已死亡之庚○○、綽號「阿文」之不詳姓名男子等
    所為共謀竊盜汽車之行為，核犯刑法第三百二十條第一項之竊盜罪。被告丁○○
    與己○○及已死亡之庚○○、綽號「阿文」之不詳姓名男子等間有犯意之聯絡、
    行為分擔，均為共同正犯。公訴意旨認被告丁○○係犯刑法第三百二十一條第一
    項第三款之攜帶兇器竊盜之加重竊盜罪，惟並無證據足資證明庚○○等有攜帶兇
    器或攜帶何種兇器，且亦無扣案之兇器可證，故尚難遽認被告丁○○有共犯此加
    重竊盜罪，起訴法條尚有未洽，應予變更。（二）又按因身分或其他特定關係成
    立之罪，其共犯者，雖無特定關係，仍以共犯論。刑法第三十一條第一項定有明
    文。本件被告丁○○雖無公務員身分，但與其共犯之丙○○原係台中市警察局第
    五分局警員，負責該分局轄區巡邏勤務、協助一般刑事案件之偵查及筆錄製作
    與贓車查緝等業務，已據丙○○於另案供述明確（見台灣高等法院台中分院八十
    六年度上訴字第八四三號卷），自係依據法令從事公務之人員，被告丁○○與具
    有公務員身分之被告丙○○共犯，依上開法條規定，仍以共犯論。查被告丁○○
    與丙○○、己○○所為，由己○○向乙○○取得失竊之自小客車之車籍資料，再
    由被告要求丙○○，以開具不實之車輛尋獲証明單方式取得形式合法之贓車使用
    ，其後並由己○○持該不實之車輛尋獲證明單、偽造之ＭＮ─三六二二號車牌，
    向台灣省公路局台中監理所彰化監理站，申辦汽車牌照繳銷重領牌照及辦理過戶
    手續，使該管公務員陷於錯誤，而登記己○○為該車輛所有人，已達於行使之階
    段，自足生損害於警察機關、監理機關對於失車尋獲管理、車籍資料管理之正確
    性及該車之真實所有權人戊○○，此部分三人係共犯刑法第二百十六條、第二百
    十三條之行使公務員登載不實文書罪；刑法第二百十六條、第二百十四條之行使
    使公務員登載不實文書罪、及刑法第二百十六條、第二百十二條之行使特種文書
    罪。其登載不實、使登載不實及偽造之低度行為為行使之高度行為所吸收，不另
    論罪。（三）被告丁○○所犯上述竊盜罪、行使公務員登載不實文書罪、行使使
    公務員登載不實文書、行使偽造特種文書（汽車牌照）罪等四罪間，均有方法結
    果之牽連關係，為牽連犯，應從一重之行使公務員登載不實文書罪。公訴人就行
    使偽造特種文書汽車牌照、行使使公務員登載不實文書部分，漏未起訴，因與有
    罪部分之行使公務員登載不實文書、竊盜罪間，有方法結果之牽連關係，亦為起
    訴效力所及，本院亦應依法審判。
四、原審予以論罪科刑，固非無見。被告上訴否認犯罪，雖無理由，惟原判決就被告
    與丙○○、己○○等人共犯刑法第二百十六條、第二百十二條、第二百十四條之
    行使偽造特種文書、使公務員登載不實文書部分，未於理由中予以論罪，尚有疏
    漏。又被告之行為並不構成圖利罪（詳後述），原審判決認被告之行為構成圖利
    罪，自有未洽。原判決既有上述可議之處，即無可維持，應由本院將此部分撤銷
    改判。爰審酌被告犯罪之動機、目的、手段、犯罪所生危害及於犯後曾於調查筆
    錄中坦承犯行等刑法第五十七條所列一切情狀，判處如主文第二項所示之刑。偽
    造之ＭＮ─三六二二號汽車牌照，雖被告等人犯罪所用。但已經繳銷，無從宣告
    沒收，附此敘明。
五、公訴意旨另略以；警員丙○○即張耀文明知上開乙○○所失竊之小客車並未尋獲
    ，竟同意被告等人以行竊之車輛抵充，由其開具車輛尋獲證明單，以「借屍還魂
    」方式，新領牌照，辦理過戶予己○○，認被告涉嫌與丙○○共犯修正前貪污治
    罪條例第六條第一項第四款之圖利罪云云。惟按貪污治罪條例第六條第一項第四
    款公務員對主管或監督之事務，直接或間接圖利罪之成立，固不以公務員圖利自
    己為限，並包括有為自己或第三人圖取不法利益之情形在內。惟該罪係一身分犯
    ，無身分者與之共犯，必有共同之犯意，即無身分者與有此身分者，有共同圖利
    自己或他人之犯意聯絡或行為分擔，始克相當。倘有身分者若係單純出於圖利他
    人之意思而為圖利他人之行為，與受利之無身分者間又非在合同意思範圍以內，
    各自分擔犯罪行為之一部，及相互利用他人之行為，以達其犯罪之目的時，則無
    身分者實際上與其既非屬合同之平行一致性犯意聯絡，縱因而得利，除涉犯他項
    罪名外，殊難就無此身分者遽依貪污治罪條例第三條之所謂共犯圖利罪責論擬。
    查被告係受己○○之託，以三十萬元之代價，代為尋找行竊車輛，並以竊得之車
    輛假冒被尋獲之失竊車輛，辦理過戶予己○○。被告因而央求為警員之友人丙○○開具不實之車輛尋獲證明單，使得據以辦理過戶予己○○。而丙○○自稱：伊
    所以製作不實之車輛尋獲證明單，僅係出於念及與丁○○深交友誼之請託（見偵
    字第一二三一九號卷第九頁反面）。且依已搜集得之證據，並不足以證明丙○○
    本人與被告等人間，共謀完成本件車輛過戶手續，丙○○並因而從中取得利益。
    是本件僅係有公務員身分之丙○○單純出於圖利被告、己○○等人之意思而為圖
    利他人之行為，其與無身分之被告等人間，並無共同取利之合同意思。又被告對
    於開具不實車輛尋證明單之丙○○圖利行為，並未分擔其行為。是被告之行為並
    未與丙○○有屬合同之平行一致性之犯意聯絡，其縱因而得利，除應成立上開竊
    盜、行使偽造文書罪外，並不成立貪污治罪條例第六條第一項第四款圖利罪之共
    犯。而本院又查無證據足以證明被告有此部分圖利犯行，原應為無罪之諭知，因
    公訴人認被告此部分圖利犯行，與上開判決有罪之竊盜等部分犯行，有方法結果
    之裁判上一罪之關係，爰不另為無罪之諭知。
六、據上論斷，應依刑事訴訟法第三百六十九條第一項前段、第三百六十四條、第二
    百九十九條第一項前段、第三百條，刑第二十八條、第二百十六條、第二百十三
    條、第二百十四條、第二百十二條、第三百二十條第一項、第五十五條、第三十
    一條第一項，罰金罰鍰提高標準條例第一條前段，判決如主文。
本案經檢察官甲○○到庭執行職務。
中      華      民      國      九十      年      十      月    十一    日
                                臺灣高等法院臺中分院刑事第九庭
                                      審判長法  官  陳  筱  珮
                                            法  官  康  應  龍
                                            法  官  趙  春  碧
右正本證明與原本無異。
如不服本判決應於收受送達後十日內向本院提出上訴書狀，其未敘述上訴之理由者並
得於提起上訴後十日內向本院補提理由書（均須按他造當事人之人數附繕本）。
                                            書記官  陳  文  琴
中       華       民       國   九  十    年     十      月    十二     日
                                                                        Ｋ


司法院資訊處製作；財團法人民間司法改革基金會備份。
